臺灣臺中地方法院刑事判決　　　　　　　　　　　　　　九十年度易更字第三二號
　　公　訴　人　臺灣台中地方法院檢察署檢察官
　　被　　　告　甲○○
右列被告因業務侵占案件，由檢察官提起公訴（九十年度偵緝字第三０五號），前經
本院於九十年七月五日以九十年度易字第二０六八號判決不受理，公訴人不服提起上
訴，經臺灣高等法院台中分院撤銷原判決發回更審後，本院判決如左：
    主  文
甲○○意圖為自己不法之所有，而侵占對於業務上所持有之物，處有期徒刑捌月。
    事  實
一、甲○○於台中市○○區○○街三一二之八號三樓從事稅務會計記帳代理人工作，
    受託文昇有限公司（以下簡稱文昇公司）、正鋒有限公司（以下簡稱正鋒公司）
    及乙○○○工程行代為繳稅，為從事業務之人。詎甲○○竟意圖為自己不法之所
    有，於民國（下同）八十八年七月間，收受由吳君玉（正鋒公司及乙○○○工程
    行負責人）、張美員（文昇公司負責人）交付用以繳交文昇公司、正鋒公司及乙
    ○○○工程行八十八年暫繳稅金之如附表編號一所示支票，並於同年月二十六日
    兌現後，竟未代為繳稅，而將前開業務上所持有之前開金錢侵吞入己。嗣吳君玉
    、張美員接獲本院財務執行處通知後，始發現上情。
二、案經文昇公司、正鋒公司及乙○○○工程行即吳君玉訴請臺灣臺中地方法院檢察
    署檢察官偵查起訴。
    理  由
一、右揭事實，業據被告甲○○坦承不諱，核與告訴人文昇公司代表人張美員、正鋒
    公司代表人兼乙○○○工程行負責人吳君玉所述情節相符，並有如附表編號一所
    示支票、本院財務執行處通知書附卷可稽。本件事證已臻明確，被告犯行洵堪認
    定。
二、核被告所為，係犯刑法第三百三十六條第二項之業務侵占罪。爰審酌被告之品行
    、因財務困難而侵占自訴人交付之代繳稅款、所侵占之金額甚多，及犯罪後尚能
    坦承犯行等一切情狀，量處如主文所示之刑示懲。
三、公訴意旨另以被告尚將其業務上所持有，由吳君玉（正鋒公司及乙○○○工程行
    負責人）、張美員（文昇公司負責人）交付用以繳交文昇公司、正鋒公司及乙○
    ○○工程行之八十八年十一月至八十九年二月份之營業稅之如附表編號二至五所
    示支票兌現後，竟未代為繳稅，而將前開業務上所持有之前開金錢侵吞入己。因
    認被告此部分亦涉有刑法第三百三十六條第二項之業務侵占罪嫌。經查，本件如
    附表編號二至五所示支票遭被告兌現侵占日期為八十九年一月至三月間，有前開
    支票影本附卷可稽。再被告曾因受晉通自動控制有限公司（以下簡稱晉通公司）
    及駿鑫有限公司（以下簡稱駿鑫公司）之委託，代為記帳及報繳營業稅。詎渠竟
    基於概括之犯意，連續於八十九年一、三、五月間向晉通、駿鑫公司收取應繳交
    之營業稅款後，竟未代為繳稅，而將前開業務上所持有之代繳營業稅款侵吞入己
    。經自訴人晉通公司與駿鑫公司於八十九年七月十日向本院提起自訴後，由本院
    於九十年七月十六日以九十年度自緝字第二四七號刑事判決判處有期徒六月，並
    已於九十年八月九日確定等情，業經本院調閱本院九十年度自緝字第二四七號刑
    事案卷核閱屬實。本件被告被訴業務侵占如附表編號二至五所示支票部分之犯罪
    事實與前開自訴案件之被告犯罪方式均係利用業務上之機會，侵占客戶委託代繳
    之營業稅款，且犯罪時間亦相重疊，二者間應係基於概括犯意為之，顯有連續犯
    之裁判上一罪關係。前開自訴案件既經判決確定，本案被訴業務侵占如附表編號
    二至五所示支票部分犯行即為前開判決效力所及。惟公訴人認此部分與前開有罪
    部分有連續犯之裁判上一罪之關係，爰不另為免訴之諭知。
四、另本件被告業務侵占如附表編號一所示支票票款之時間在八十八年七月間，而其
    業務侵占如附表編號二至五所示支票票款之時間在八十九年一至三月間，二者行
    為時間相隔長達約六至八月。且被告原係在台中市○○區○○街三一二之八號三
    樓從事代繳稅款及記帳業務，迄八十九年初始遷至台中市○○區○○路二段二五
    六巷六號九樓之十營業等情亦據被告供明在卷。是二者間應非基於同一概括犯意
    所為，並無連續犯之裁判上一罪之關係。從而，本件被告業務侵占如附表編號一
    所示支票票款部分，尚非前開判決效力所及，併此敘明。
五、據上論斷，應依刑事訴訟法第第二百九十九條第一項前段，刑法第三百三十六條
    第二項，罰金罰鍰提高標準條例第一條前段，判決如主文。
中      華      民      國      九十一  年      四      月    二十二    日
                                台灣台中地方法院刑事第一庭
                                    法  官  鄭文祺
右正本證明與原本無異。
如不服本判決，應於判決送達後十日內向本院提出上訴狀，上訴於臺灣高等法院臺中
分院( 須附繕本 )。
                                          書記官
中    華    民    國      九十一      年       四      月     二十六    日
附表：
┌──┬─────┬─────┬─────┬──────┬──────┐
│編號│發  票  人│付  款  人│發  票  日│票面金額（新│兌  現  日  │
│    │          │          │          │台幣）      │            │
├──┼─────┼─────┼─────┼──────┼──────┤
│一  │文昇有限公│台中市農會│八十八年七│五十四萬一千│八十八年七月│
│    │司        │西區分部  │月二十五日│九百九十六元│二十六日    │
├──┼─────┼─────┼─────┼──────┼──────┤
│二  │  同  右  │ 同   右  │八十九年一│三十萬零二百│八十九年一月│
│    │          │          │月十四日  │五十四元    │十五日      │
├──┼─────┼─────┼─────┼──────┼──────┤
│三  │  同  右  │ 同   右  │八十九年三│十五萬元    │八十九年三月│
│    │          │          │月四日    │            │四日        │
├──┼─────┼─────┼─────┼──────┼──────┤
│四  │  同  右  │ 同   右  │八十九年三│十八萬一千八│八十九年三月│
│    │          │          │月十五日  │百三十八元  │十五日      │
├──┼─────┼─────┼─────┼──────┼──────┤
│五  │  同  右  │ 同   右  │八十九年三│六十一萬三千│八十九年三月│
│    │          │          │月二十八日│八百七十元  │二十九日    │
└──┴─────┴─────┴─────┴──────┴──────┘
論罪法條：中華民國刑法第三百三十六條(公務公益侵占罪、業務侵占罪)
對於公務上或因公益所持有之物，犯前條第一項之罪者，處一年以上七年以下有期徒
刑，得併科五千元以下罰金。
對於業務上所持有之物，犯前條第一項之罪者，處六月以上五年以下有期徒刑，得併
科三千元以下罰金。
前二項之未遂犯罰之。
